【裁判字號】    94,易,282
【裁判日期】    950112
【裁判案由】    竊盜等
【裁判全文】
臺灣嘉義地方法院刑事判決               94年度易字第282號
公  訴  人  臺灣嘉義地方法院檢察署檢察官
被      告  甲○○
上列被告因竊盜等案件，經檢察官提起公訴（94年度偵字第3822
號），本院判決如下：
    主  文
甲○○傷害人之身體，累犯，處罰金壹仟元，如易服勞役，以參
佰元折算壹日。
甲○○被訴竊盜部分無罪。
    事  實
一、甲○○前於民國八十七年間，因犯詐欺罪，經臺灣高雄地方
    法院以九十年度易緝字第一四五號判決判處有期徒刑四月，
    如易科罰金以三百元折算一日確定；其復於八十八年間，因
    犯妨害自由及詐欺罪，經本院以九十年度訴緝字第十五號判
    處應執行有期徒刑一年三月，嗣經臺灣高等法院臺南分院以
    九十年度上訴字第一二五八號駁回上訴確定，所犯上開三罪
    ，經法院裁定應執行有期徒刑一年六月，於九十二年十月二
    十四執行完畢。
二、詎甲○○於九十四年六月二十六日晚上八時五十分許，與女
    友丙○○至嘉義市○○街八一號、由乙○○所經營之「成功
    洗衣店」送洗衣物完畢欲騎機車離去時，乙○○因懷疑其為
    同年五月三十一日凌晨竊取店內衣物之人，乃將甲○○機車
    鑰匙轉動熄火後逕行取走，並要求甲○○暫時留下，旋即撥
    打電話報警，甲○○不滿未獲告知遭強留之因，又欲取回鑰
    匙未果，乃於與乙○○發生拉扯後，竟出於普通傷害之犯意
    ，以拳頭毆打乙○○左胸部一下，致乙○○受有左胸部五×
    四公分之瘀傷之傷害，甲○○將機車交由丙○○先行騎離，
    嗣步行至嘉義市○○街附近，經警到場查悉上情。
三、案經乙○○訴由嘉義市警察局第一分局報告臺灣嘉義地方法
    院檢察署檢察官偵查起訴。
    理  由
壹、有罪部分：
一、本件被告於言詞辯論終結前，對於警卷、偵查卷內之被告及
    告訴人乙○○等警詢筆錄、偵訊筆錄，及在警局拍攝之照片
    、翻拍自監視器之畫面、內政部警政署刑事警察局九十四年
    十二月七日刑鑑字第09401779 60號函及函附處理後之照片
    十六幀、前案紀錄等傳聞證據，均同意為證據方法，且對證
    據能力，未為異議。被告於準備程序及審理時雖未承認犯罪
    ，惟審理過程經進行交互詰問程序，前述證據復無顯不可信
    之情況，本院審酌採納該等傳聞證據，無礙被告與辯護人等
    於程序上之彈劾詰問權利，認前開傳聞證據合於刑事訴訟法
    第一百五十九條之一、之二、之四、之五等規定，因而具備
    證據能力，合先敘明。
二、訊據被告甲○○於審判中固坦承於九十四年六月二十六日晚
    上八時五十分許，在嘉義市○○街八一號由告訴人乙○○所
    經營之「成功洗衣店」送洗衣物完畢欲騎機車離去時，因告
    訴人乙○○將機車鑰匙轉動熄火、並取走未還，而與告訴人
    發生拉扯等情，惟矢口否認有傷害犯行，並辯稱：並未出拳
    毆打，告訴人可能當日本就有傷，且當日搶鑰匙拉扯中拳頭
    僅有踫觸到告訴人衣服，並未踫觸到身體云云，惟查：
（一）被告如何於前揭時、地出拳毆傷告訴人一情，業據告訴人
      迭於警詢、偵審中指訴明確，並於本院審理時到庭結證無
      訛，復有告訴人於九十四年六月二十七日在嘉義縣警察局
      第一分局八掌派出所內拍攝之受傷照片二幀附於警卷可稽
      （警卷第11頁），及九十四年六月二十七日下午二時四十
      分檢驗之診斷證明書一份在卷可憑，其上所載「左胸瘀傷
      5 ×4公分」、「推定受傷時間：自訴94年6月26日晚上20
      ：50」等情，告訴人之指訴與前揭事證互核相符，告訴人
      確於前揭時、地受有前揭傷勢一節，應堪認定，被告辯稱
      告訴人當日本即有傷云云，尚無足採。
（二）被告另辯稱告訴人所受前揭傷勢非其造成云云，查告訴人
      於前揭時、地，因懷疑被告係九十四年五月三十一日凌晨
      竊取洗衣店內衣物之人，乃將甲○○機車鑰匙轉動熄火後
      逕行取走，並要求甲○○暫時留下，旋即撥打電話報警，
      該時告訴人與被告發生拉扯等情，為告訴人於警詢、偵查
      中陳述甚詳及本院審理中結證明確（本院卷第54頁），與
      被告陳述、證人丙○○到庭結證內容相符，堪先認定。然
      就被告與告訴人拉扯過程及告訴人如何受傷等情節，證人
      丙○○則結證稱：「當時告訴人是右手拿電話，左手拿鑰
      匙」（本院卷第65頁）、「車鑰匙是被告用力搶回」、「
      他們是在拉扯中，拉扯滿大力的，被害人的手鬆手就打到
      自己」云云，惟證人丙○○嗣後又證述：「（問：是否被
      害人的手自己打到自己？）應該是」云云，不無出自證人
      自行臆測之詞，而難逕予採信，況衡以告訴人所受傷勢為
      左胸瘀傷，自人體手肘部關節之施力慣性方向、力道而言
      ，縱係告訴人用力自傷其左胸，亦難發生前開瘀傷結果，
      遑論係告訴人左手拉扯間鬆脫之力道所能肇致；末參以被
      告自陳有以拳頭踫觸及告訴人衣服等語之情狀，綜合觀之
      ，告訴人所受左胸瘀傷，當係遭被告以拳頭毆傷所致，被
      告前開所辯，即無足採信。
（三）綜上事證，被告前開所辯無非卸責之詞，無足採信，本案
      事證明確，被告犯行，即堪認定。
三、核被告所為，係犯刑法第二百七十七條第一項之普通傷害罪
    。被告前於八十七年間，因犯詐欺罪，經臺灣高雄地方法院
    以九十年度易緝字第一四五號判決判處有期徒刑四月，如易
    科罰金以三百元折算一日確定；其復於八十八年間，因犯妨
    害自由及詐欺罪，經本院以九十年度訴緝字第十五號判處應
    執行有期徒刑一年三月，嗣經臺灣高等法院臺南分院以九十
    年度上訴字第一二五八號駁回上訴確定，所犯上開三罪，經
    法院裁定應執行有期徒刑一年六月，於九十二年十月二十四
    執行完畢，有臺灣嘉義地方法院檢察署刑案資料查註紀錄表
    及臺灣高等法院被告前案紀錄表各一份附卷可按，其於有期
    徒刑執行完畢五年以內，再犯本案為有期徒刑以上之罪，為
    累犯，應依刑法第四十七條規定，加重其刑。爰審酌被告係
    因突遭告訴人將機車鑰匙轉動熄火後逕行取走，並要求其暫
    時留下，旋即撥打電話報警，被告既未獲告知遭強留之因，
    又欲取回鑰匙未果而拉扯時，心生不滿而生傷害之動機、目
    的，空手傷害、僅出一拳之手段，素行雖非佳，惟為傷害犯
    行時受有告訴人取走鑰匙熄火、強行留下之刺激、及其離婚
    育有三名女兒、前曾以葬儀社工作及綁鐵粗工為業，月入約
    新台幣（下同）一萬五千元至三萬元之生活狀況、學歷為海
    軍士官學校畢業之智識程度、平日與被害人曾因洗衣發生糾
    紛之關係，然未坦承犯行或與被害人達成和解、賠償或道歉
    之犯後態度等一切情狀，量處如主文所示之刑，併諭知易服
    勞役之折算標準。
貳、無罪部分：
一、公訴意旨另以：被告意圖為自己不法之所有，於九十四年五
    月三十一日凌晨零時三十九分許，嘉義市○區○○街八一號
    由乙○○所經營之「成功洗衣店」內，竊得該店內洗衣機內
    之衣服八件、褲子八件、內衣褲五件、襪子六雙（價值約六
    千七百五十元），因認被告涉犯刑法第三百二十條第一項之
    普通竊盜罪云云，惟按犯罪事實應依證據認定之，無證據不
    得推定其犯罪事實；又不能證明被告犯罪者，應諭知無罪之
    判決，刑事訴訟法第一百五十四條、第三百零一條第一項分
    別定有規定。次按事實之認定，應憑證據，如未能發現相當
    證據，或證據不足以證明，自不能以推測或擬制之方法為裁
    判基礎；又認定犯罪事實所憑之證據，雖不以直接證據為限
    ，間接證據亦包括在內；然而無論直接或間接證據，其為訴
    訟上之證明，須於通常一般之人均不致有所懷疑，而得確信
    其為真實之程度者，始得據為有罪之認定，倘其證明尚未達
    到此一程度，而有合理之懷疑存在時，即無從為有罪之認定
    。最高法院四十年臺上字第八六號判例、七十六年臺上字第
    四九八六號判例可資參照。公訴人認被告涉有刑法第三百二
    十條第一項之普通竊盜罪行，無非以告訴人之指訴及洗衣店
    監視錄影帶翻拍之畫面為據，訊據被告堅決否認有何竊盜犯
    行，經查：
（一）本院依職權將九十四年五月三十一日，在嘉義市○區○○
      街八一號由乙○○所經營之「成功洗衣店」內拍攝所得之
      錄影光碟一片、翻拍畫面所得照片二幀（警卷第9頁）及
      被告於九十四年六月二十七日在警局內拍攝之相片一幀（
      警卷第10頁），送內政部警政署刑事警察局就身型比對結
      果，經該局利用程式軟體將畫面裁切、放大解析影像、及
      影像視覺特徵比對等方式，就前開照片影像中之「眼、耳
      、鼻、嘴、下臉部」五大部分外觀形狀比對及參考其他特
      徵鑑定結果，認為監視（器）檔案畫面中出現於自助洗衣
      店之一名身著白衣之男子，經檢視與所附警卷第九頁，均
      屬相同之監視畫面，若與警卷第十頁甲○○相片比鑑，因
      監視光碟片中白色上衣男子之人貌影像解析度不佳，且拍
      攝畫面皆非正面，無法辨識臉部五大部分之外觀形狀或特
      徵，故法鑑定此兩名男子是否相同等情，有該局九十四年
      十二月七日刑鑑字第0940177960號函及函附處理後之照片
      十六幀附卷可稽（本院卷第34至40頁）；公訴人據監視器
      內所攝畫面引為不利被告之積極證據，尚乏其據。
（二）本院再依職權於審判日當庭拍攝被告之正面、反面、左側
      臉照片三幀（本院卷第74、75頁），與前開內政部警政署
      刑事警察局自監視器畫面處理所得照片十六幀對照觀之，
      九十四年五月三十一日監視器所攝畫面內白衣男子，頭髮
      為三分平頭，身材及臉形略胖，耳垂肥厚且分離臉頰（按
      ：即顯性基因，見本院卷35頁相片１），惟自本院當庭拍
      攝或甲○○於九十四年六月二十七日在警局內拍攝之照片
      觀之，甲○○係短髮髮型，身材及臉形均屬瘦長，其耳垂
      瘦薄，且緊貼臉頰（按：即隱性基因，見本院卷相片１６
      、第75頁照片），兩者顯非近似且相殊異，被告辯稱其並
      非監視器內之白男子一節，自屬有據，應堪採信。
（三）至告訴人固於警詢、偵審中迭為指訴，認為前揭監視器畫
      面男子即為甲○○云云，既未曾具體指出兩者具有臉部、
      身材或其他足以辨識身分之明顯特徵，且於審判中既陳稱
      ：「就是感覺是被告，因為我看過被告就感覺是被告」，
      又稱「我沒有注意過被告有何特徵可供我直接比對」（本
      院卷第57、58頁），則其前揭指訴，既無所憑據，其與臆
      測懷疑何異？公訴人逕據此為訴訟上之證明，顯與「通常
      一般之人均不致於有所懷疑，而得確信其為真實之程度」
      之證據證明力程度，大相悖離；遑論縱使證明前開監視器
      內之白衣男子即係被告，僅屬間接證據，既無錄得下手行
      竊之畫面或又未扣得任何失竊衣物等直接證據，公訴人徒
      憑前開告訴人臆測、懷疑，及無足證明被告為監視器內男
      子之間接證據，遽為被告有罪之推論，即無足採。
（四）告訴人固另指訴該日遭被告出拳毆傷後，被告即逃至嘉義
      市○○街時，始遭警逮捕，足見其畏罪心虛云云，被告固
      坦承係在西門街經警逮捕一節，然辯稱：該時告訴人叫其
      留下，並逕取走機車鑰匙使機車熄火，隨即打電話，未告
      知係何事由等情，既經告訴人以證人身分結證稱確有前揭
      情節明確（本院卷第54頁）；另辯稱：該時係因現金卡款
      項最後繳費日，叫其女友丙○○（被告稱其為太太）先去
      繳錢後，其女友始見騎機車離去，惟因發現錢在被告口袋
      ，始急著去追趕其女友，並非畏罪逃走等語（本院卷第55
      頁），告訴人於本院以證人身分結證稱：告訴人確有講說
      叫太太去繳錢，他留下來看看是什麼情形，其女友丙○○
      確係被告叫她去繳錢後始離去等語相符（本院卷第58頁）
      ，又經證人丙○○證述前揭情節明確（本院卷第63、64頁
      ），則告訴人既未知悉遭告訴人強留之原因，又確有與丙○○趕往繳費之情事，告訴人遽以指訴被告係畏罪逃走云
      云，不無出於臆測而乏其據，被告前開所辯，亦屬可信。
（五）綜上，被告前開辯解，既均屬可採，此外復查無其他積極
      之證據足以證明被告有何公訴人所指之竊盜罪行，既不能
      證明被告犯罪，爰應為被告無罪判決之諭知。
據上論斷，應依刑事訴訟法第二百九十九條第一項前段、第三百
零一條第一項，刑法第二百七十七條第一項、第四十七條、第四
十二條第二項，罰金罰鍰提高標準條例第一條前段、第二條，判
決如主文。
本案經檢察官侯德人到庭執行職務
中    華    民    國    95    年    1    月    12    日
                  刑事第一庭審判長法  官  許進國
                                  法  官  鄧晴馨
                                  法  官  蔡廷宜
以上正本證明與原本無異。
如不服本判決，應於判決送達後10日內，向本院提出上訴狀。
中    華    民    國    95    年    1    月    12    日
                                  書記官  蕭琪男
附錄本案論罪科刑法條全文：
中華民國刑法第277條
(普通傷害罪)
傷害人之身體或健康者，處3年以下有期徒刑、拘役或1千元以下
罰金。
犯前項之罪因而致人於死者，處無期徒刑或7年以上有期徒刑；
致重傷者，處3年以上10年以下有期徒刑。


司法院資訊處製作；財團法人民間司法改革基金會備份。
